臺灣高雄地方法院民事判決
111年度雄簡字第2100號
原      告  何蕙芬  


被      告  謝世偉  

上列當事人間請求損害賠償事件，經原告提起刑事附帶民事訴訟
，由本院刑事庭裁定移送前來（111年度審交附民字第287號），
本院於民國111 年11月16日辯論終結，判決如下：
    主      文
被告應給付原告新臺幣貳拾捌萬伍仟參佰玖拾貳元，及自民國一
一一年六月二日起至清償日止，按週年利率百分之五計算之利息
。
原告其餘之訴駁回。
本判決原告勝訴部分得假執行。
但被告如以新臺幣貳拾捌萬伍仟參佰玖拾貳元預供擔保後，得免
為假執行。
原告其餘假執行之聲請駁回。
    事實及理由
一、被告經合法通知，未於言詞辯論期日到場，核無民事訴訟法
    第386 條各款所列情形，爰依原告聲請，由其一造辯論而為
    判決。　　
二、原告主張：被告未考領合格駕駛執照，仍於民國110年6月10
    日12時28分許，騎乘車牌號碼000-0000號普通重型機車，沿
    高雄市三民區大順三路內側車道由南向北方向行駛，行至大
    順二路與九如一路交岔路口時，本應注意行駛至交岔路口內，
    轉彎時宜視交岔路口之路形當時路況，並注意前後左右其他車輛
    ，適時轉彎直接進入應遵行車道，而當時天候晴，日間自然光
    線，柏油路面乾燥、無缺陷、無障礙物，且視距良好，無不
    能注意之情事，竟疏未注意及此，貿然偏右行駛，適同向後
    方有原告騎乘車牌號碼000-000號普通重型機車亦駛至上開
    路口，被告所騎乘之機車後車尾與原告所騎乘之機車前車頭
    發生擦撞，原告當場人車倒地，並受有左肩遠端鎖骨骨折及
    肩胛骨喙突骨折、全身多處挫傷等傷害（下稱系爭事故）。
    為此，爰依侵權行為之法律關係提起本件訴訟，請求被告賠
    償下列費用：⒈醫療費用新臺幣（下同）68,211元、⒉看護費
    60,000元、⒊交通費用11,760元、⒋工作損失225,000元、⒌精
    神慰撫金30萬元，共計673,091 元等語。並聲明：㈠被告應
    給付原告673,091元，及自本件刑事附帶民事起訴狀繕本送
    達翌日起至清償日止，按週年利率5%計算之利息。㈡願供擔
    保，請准宣告假執行。
三、被告受合法通知，未於言詞辯論期日到場，亦未提出書狀做
    任何聲明或陳述。
四、本院得心證之理由：
  ㈠原告主張被告於上開時地駕駛上述機車，詎被告竟疏未注意
    前後左右其他車輛，即貿然在交岔路口內向右方偏駛（右轉
    ）致生系爭事故，造成原告受有上開傷害之事實，業據其提
    出高雄榮民總醫院診斷證明書、道路交通事故現場圖、道路
    交通事故調查報告表㈠、㈡-1、證號查詢機車駕駛人資料各1
    份；談話紀錄表2紙、現場照片21張、監視器畫面翻拍照片6
    張、監視器錄影光碟1片為證，而被告上開過失行為，經本
    院刑事庭以111年度交簡字第2382號判處被告犯過失傷害罪
    ，處有期徒刑3月確定一情，有本院111年度交簡字第2382號
    刑事判決書附卷可稽，並經本院依職權調取上開刑事案件核
    閱無訛，而被告經合法通知，既不於言詞辯論期日到場爭執
    ，復未提出書狀答辯以供本院斟酌，依民事訴訟法第280 條
    第3項前段準用同條第1項前段規定，視同自認，本院依上開
    調查證據之結果，堪信原告主張為真實。　　　　
  ㈡次按不法侵害他人之身體或健康者，對於被害人因此喪失或
    減少勞動能力或增加生活上之需要時，應負損害賠償責任；
    不法侵害他人之身體、健康、名譽、自由、信用、隱私、貞
    操，或不法侵害其他人格法益而情節重大者，被害人雖非財
    產上之損害，亦得請求賠償相當之金額，民法第193 條第1
    項、第195 條第1 項前段分別定有明文。當事人主張有利於
    己之事實者，就其事實有舉證之責任，但法律別有規定，或
    依其情形顯失公平者，不在此限，民事訴訟法第277 條亦有
    明定。茲就原告之各項請求判斷如下：
  ⒈醫療費用部分：
　　原告主張其因本件車禍事故支出醫療費用68,211元等語，業
    據原告提出高雄榮民總醫院診斷證明書、復健紀錄、醫療費
    用收據等件為證，核與原告因系爭事故所受傷害間具有因果
    關係，且屬必要，故原告此部分之請求，洵屬有據。
  ⒉看護費用部分：
　　原告請求看護費部分：按以親屬代為照顧被害人之起居，固
    係基於親情，但親屬看護所付出之勞力並非不能評價為金錢
    ，雖因二者身分關係而免除被害人之支付義務，惟此種基於
    身分關係之恩惠，自不能加惠於加害人，故由親屬看護時雖
    無現實看護費之支付，仍應認被害人受有相當於看護費之損
    害，得向被告請求賠償，始符公平原則（最高法院94年度台
    上字第1543號判決參照）。原告主張其因其因系爭事故住院
    及出院共計30日需人全日看護，按每日看護費2,000 元計算
    ，因而受有相當於看護費之損失60,000 元等語。依原告提
    出之高雄榮民總醫院診斷證明書記載（見附民卷9頁），其
    上記載原告須專人照護1個月‧‧‧等語，是本院認原告出院後
    30日確有需專人照護之必要，原告請求30日期間，即屬有據
    。另依原告主張每日2,000 元看護費用標準，原告應係請求
    全日看護，然國內全日看護行情為每日2,200 元，此為本院
    職務上所知，是原告請求與國內目前一般僱請看護之人力費
    用相當，是依醫院上開函文，住院及出院原告得請求之看護
    費用為60,000元（2,000 元×30日＝60,000元），是原告請求
    看護費用6萬元，洵屬有據。
  ⒊交通費用部分：
    原告主張之交通費用，惟其未提出交通費用及伙食費收據以
    實其說。故原告此部分請求要屬無據，為無理由。
　⒋工作損失部分：
  ⑴原告主張其月薪每月25,000元，因系爭事故無法工作9個月，
    損失工資225,000元。惟依高雄榮民總醫院診斷證明書記載
    （見附民卷第9-11頁），原告2次住院休養期間分別為3個月
    及1個月，是本院認原告因系爭事故無法工作之期間應為4 
    個月為當。
  ⑵又原告投保薪資為27,600元，有投保薪資明細乙份可憑（見
    本院卷第49頁），從而，原告請求每月25,000元不能工作之
    損失，應屬有據，計算原告得請求4個月之不能工作損害金
    額為100,000 元（計算式：25,000×4=100,000) ，原告逾此
    金額之請求則無理由而應予駁回。
　⒌精神慰撫金部分：
    按人格權遭遇侵害，受有精神上之痛苦，而請求慰藉金之賠
    償，其核給之標準，須斟酌雙方之身分、資力與加害程度及
    其他各種情形核定相當之數額。其金額是否相當，自應依實
    際加害情形與被害人所受之痛苦及雙方之身分、地位、經濟
    狀況等情狀決定之（最高法院51年台上字第223號判例要旨
    、85年度台上字第460號判決意旨參照），是精神慰撫金之
    多寡，應斟酌雙方之身分、地位、資力、加害之程度、被害
    人所受之痛苦及其他各種情形，核定相當之數額。原告因上
    開車禍受有前述之傷害，衡情其身體及精神遭受相當之痛苦
    ，爰審酌被告職業為工；另原告因系爭事故所受受傷勢非輕
    ，本院審酌上開情形，及系爭事故之發生原因，原告所受傷
    害之程度，與雙方之社會、經濟地位等一切情狀，認為原告
    此部分請求應以15萬元為適當，超過此數額之請求則非可採
    。
  ⒍綜上所述，原告所得請求之金額為378,211元（計算式：68,2
    11元+60,000 元＋100,000元＋150,000元＝378,211元）。 
  ㈣再者，「保險人於被保險汽車發生汽車交通事故時，依本法
    規定對請求權人負保險給付之責」、「保險人依本法規定所
    為之保險給付，視為被保險人損害賠償金額之一部分；被保
    險人受賠償請求時，得扣除之」，強制汽車責任保險法第25
    條第1 項、第32條分別定有明文。查：原告於系爭事故發生
    後已領取強制汽車保險之保險金 92,819元乙節，業據原告
    自承於卷執，經扣除原告已領取之強制汽車保險之保險92,8
    19 元後，原告得再向被告請求賠償之金額為285,392元（計
    算式：378,211元－92,819 元＝285,392 元）。
五、末按給付無確定期限者，債務人於債權人得請求給付時，經
    其催告而未為給付，自受催告時起，負遲延責任。其經債權
    人起訴而送達訴狀，或依督促程序送達支付命令，或為其他
    相類之行為者，與催告有同一之效力；遲延之債務，以支付
    金錢為標的者，債權人得請求依法定利率計算之遲延利息；
    應付利息之債務，其利率未經約定，亦無法律可據者，週年
    利率為5%，民法第229 條第2 項、第233 條第1 項前段、第
    203 條分別定有明文。本件係屬侵權行為損害賠償之債，自
    屬無確定期限者，又以支付金錢為標的，則依上揭法律規定
    ，原告就其等得請求被告給付之金額部分，請求自刑事附帶
    起訴狀繕本送達翌日起加計週年利率5%之利息，亦屬有據。
    而本件刑事附帶民事起訴狀繕本係於111 年6 月1 日送達被
    告，有本院送達證書附卷可稽，是原告向被告請求遲延利息
    之起算日為111 年6 月2 日，應堪認定。
六、綜上所述，原告依侵權行為之法律關係，請求被告給付285,
    392 元，及自111年 6月2 日起至清償日止，按週年利率5%
    計算之遲延利息，為有理由，應予准許；逾此範圍之請求，
    則無理由，應予駁回。
七、本件係依民事訴訟法第427 條第2 項第11款適用簡易訴訟程
    序所為被告一部敗訴之判決，應依同法第389 條第1 項第3
    款規定，就原告勝訴部分，依職權宣告假執行。並依同法第
    392 條第2 項規定，依職權宣告被告如預供擔保後，得免為
    假執行。原告勝訴部分聲明願供擔保請准宣告假執行，應僅
    係促使本院為職權發動，毋庸為准駁之裁判。至原告敗訴部
    分，其假執行之聲請即失所附麗，併予駁回。
八、本件訴訟係原告提起刑事附帶民事訴訟，由本院刑事庭依刑
    事訴訟法第505 條第1 項規定移送前來，依同條第2 項規定
    免繳納裁判費，本院審理期間亦未增加其他必要之訴訟費用
    ，爰毋庸為訴訟費用負擔之諭知，附此敘明。　　
九、至兩造其餘之攻擊防禦方法及未經援用之證據，經本院斟酌
    後，認為均不足以影響本判決之結果，自無逐一詳予論駁之
    必要，併此敘明。
十、據上論結，原告之訴一部有理由一部無理由，依民事訴訟法
    第436 條第2 項、第389 條第1 項第3 款規定，判決如主文
    。
中　　華　　民　　國　　111 　年　　11　　月　　30　　日
                  高雄簡易庭    法  官  張茹棻
以上正本係照原本作成。
如不服本判決，應於送達後20日內，向本院提出上訴狀並表明上
訴理由，如於本判決宣示後送達前提起上訴者，應於判決送達後
20日內補提上訴理由書（須附繕本）。
中　　華　　民　　國　　111 　年　　11　　月　　30　　日
                                書記官  黃振祐